【裁判字號】    99,監,314
【裁判日期】    991231
【裁判案由】    處分受監護人不動產
【裁判全文】
臺灣士林地方法院民事裁定               99年度監字第314號
聲  請  人  張怡媛
上列聲請人聲請處分受監護人張沛之不動產事件，本院裁定如下
：
    主  文
聲請駁回。
程序費用新臺幣壹仟元由聲請人負擔。
    理  由
一、本件聲請意旨略以：聲請人為受監護人張沛之女，受監護人
    張沛因罹患失智症，前經鈞院以99年度監宣字第138 號裁定
    宣告為受監護宣告之人，並選定聲請人為其監護人。又受監
    護人張沛名下所有坐落臺北市○○區○○段二小段280 地號
    土地及其上同段22054 、22055 建號即門牌號碼為臺北市○
    ○區○○路1 段91之1 號6 、7 樓之建物，現擬將受監護人
    所有之上揭不動產贈與予其配偶羅素雲，而需處分系爭不動
    產，爰依法聲請裁定許可處分受監護人所有之上揭不動產等
    語。
二、按監護人對於受監護人之財產，非為受監護人之利益，不得
    使用、代為或同意處分。監護人為下列行為，非經法院許可
    ，不生效力：(一)代理受監護人購置或處分不動產。(二)代理受
    監護人，就供其居住之建築物或其基地出租、供他人使用或
    終止租賃。又監護人於開具完成受監護人之財產清冊並陳報
    法院前，監護人對於受監護人之財產，僅得為管理上必要之
    行為。民法第1101條第1 項、第2 項、第1099條之1 分別定
    有明文。而此等規定於成年人之監護亦準用之，此觀民法第
    1113條規定即明。
三、本件聲請人主張其為受監護人張沛之監護人，受監護人名下
    所有坐落臺北市○○區○○段二小段280 地號土地及其上同
    段22054 、22055 建號即門牌號碼為臺北市○○區○○路1
    段91之1 號6 、7 樓建物等事實，業據提出土地及建物登記
    謄本等件為證，並經本院依職權調閱99年度監宣字第138 號
    民事卷宗查核無誤，固堪信為真正。
四、經查，聲請人雖主張擬將受監護人所有之上揭不動產贈與受
    監護人之配偶羅素雲，故請求法院許可其處分上揭不動產云
    云。惟依民法第1113條準用同法第1099條、第1099條之1 規
    定，監護開始時，監護人對於受監護人之財產，應會同開具
    財產清冊之人，於2 個月內開具財產清冊，並陳報法院；於
    財產清冊開具完成並陳報法院前，監護人對於受監護人之財
    產，僅得為管理上必要之行為。然經本院查詢結果，目前並
    無受理聲請人陳報受監護人財產清冊之事件，則聲請人既未
    完成開具受監護人之財產清冊並陳報法院等事宜，依照上開
    規定，聲請人對於受監護人之財產，依法僅得為管理上必要
    之行為，尚不得處分受監護人之財產。再者，聲請人既已具
    狀陳明其聲請許可處分上揭不動產之目的，係為辦理受監護
    人所有上揭不動產贈與予受監護人之配偶羅素雲等語。惟按
    單純之贈與係屬無償行為，則聲請人將受監護人名下所有之
    上揭不動產無償贈與他人之處分方式，顯然不利於受監護人
    之利益，核與監護人僅得為受監護人之利益而使用、代為或
    同意處分之規定不符，本院礙難許可其處分上揭不動產。
五、綜上，本件聲請人聲請許可處分受監護人所有之上揭不動產
    ，然其既未完成開具受監護人之財產清冊並陳報法院之事宜
    ，依法尚不得處分財產；且其將上揭不動產無償贈與他人，
    顯不符合受監護人之利益。故其聲請許可處分受監護人之不
    動產，於法尚有未合，應予駁回。
六、依非訟事件法第21條第1 項前段、第24條第1 項，裁定如主
    文。
中    華    民    國    99    年    12    月    31    日
                  家事庭  法  官  陳章榮
以上正本證明與原本無異。
如對本裁定抗告，須於裁定送達後10日之不變期間內，向本院提
出抗告狀，並繳納抗告費新臺幣1,000 元。
中    華    民    國    99    年    12    月    31    日
                          書記官  張竣閔

司法院資訊處製作；財團法人民間司法改革基金會備份。
